【裁判字號】    99,聲,2530
【裁判日期】    990913
【裁判案由】    聲請具保停止羈押
【裁判全文】
臺灣高等法院刑事裁定                99年度聲字第2530號
聲  請  人  甲○○
即被告之妹
被      告  乙○○
上列聲請人因被告貪污等案件（本院99年度上訴字第1417號），
聲請具保停止羈押，本院裁定如下：
    主  文
聲請駁回。
    理  由
一、聲請意旨略以：被告乙○○於98年6月底遭羈押至今已1年2
    個月，羈押期間母親因傷心過度罹患憂鬱症及莫名幻覺，並
    於同年8月因心臟病住進屏東國仁醫院加護病房，醫院發出
    病危通知，當時向新竹地院聲請停止羈押，該院以有串供之
    虞而未允准。如今相關人證均業經審問，是否有串證之虞亦
    已明瞭，在所有證據未確鑿之情況下，以「重罪」為由長期
    羈押被告，對其人權極不公平。被告熱愛工作，平時無不良
    嗜好，家中兄弟姐妹亦均有固定工作，然家中負擔大，父親
    須一邊工作，一邊接送照料母親洗腎，母親又常在家中及洗
    腎中昏迷，致父親疲於奔命。爰懇請准予被告停止羈押，俾
    其於母親有限之年陪伴身邊盡其孝道，被告居有定所，且心
    繫家裡，不會也不致逃亡，隨時均可傳喚到庭云云。
二、按被告及得為其輔佐人之人或辯護人，得隨時具保，向法院
    聲請停止羈押；又被告之配偶、直系或三親等內旁系血親或
    家長、家屬或被告之法定代理人於起訴後，得向法院以書狀
    或以言詞陳明為被告之輔佐人，刑事訴訟法第110條第1項及
    第35條第1項，分別定有明文。查本件聲請人甲○○為被告
    乙○○之妹，為三親等內旁系血親，依前開說明，為得為被
    告輔佐人之人，自得向本院聲請具保停止羈押，先予敘明。
三、再按羈押乃拘禁被告之強制處分，亦屬對人強制處分之一，
    羈押之目的，在保全證據及刑罰之執行。而刑事被告經法官
    訊問後，認為犯罪嫌疑重大，而有(1)逃亡或有事實足認為有
    逃亡之虞者；(2)有事實足認為有湮滅、偽造、變造證據或勾
    串共犯或證人之虞者；(3)所犯為死刑、無期徒刑或最輕本刑
    為5年以上有期徒刑之罪等情形之一者，非予羈押，顯難進
    行追訴、審判或執行，得羈押之，刑事訴訟法第101條第1項
    定有明文。次按刑事被告經訊問後，於必要時得羈押之，所
    謂必要與否，自應按照訴訟進行程度，及其他一切情事，由
    法院斟酌認定，最高法院著有29年度抗字第57號判例足資遵
    循。又法院處理聲請羈押案件之重點，在於判斷被告之「犯
    罪嫌疑」是否重大、有無符合羈押事由及羈押要件等法律要
    件，並非終局判斷被告之罪責成立與否，蓋終局判斷罪責是
    否成立尚須經過審理過程，檢察官有進一步提出及說明證據
    之義務，被告亦享提出有利證據及辯解之權利，則起訴事實
    存在與否，仍在浮動之狀態，法院僅係依現存之證據判斷被
    告應否羈押，與被告將來定罪與否，理論上無必然關係。有
    本院94年度抗字第925號、95年度抗字第130號裁定意旨可參
    。故被告有無羈押之必要，法院僅須審查被告犯罪嫌疑是否
    重大、有無羈押原因、以及有無賴羈押以保全偵審或執行之
    必要，由法院就具體個案情節予以斟酌決定，如就客觀情事
    觀察，法院許可羈押之裁定或延長羈押之裁定，在目的與手
    段間之衡量並無明顯違反比例原則情形，即無違法或不當可
    言，且關於羈押原因之判斷，尚不適用訴訟上嚴格證明原則
    。經查：
  (一)本件被告乙○○因犯貪污治罪條例等案件，經原審台灣新竹
    地方法院判處應執行有期徒刑20年，褫奪公權3年在案，嗣
    被告上訴，經本院訊問後，認被告有刑事訴訟法第101條第1
    項第1款、第3款，有事實足認有逃亡之虞，且所犯係最輕本
    刑5年以上有期徒刑之罪，而有羈押之必要，於99年4月22日
    裁定予以羈押，嗣於同年7月13日裁定自99年7月22日起延長
    羈押2月在案，有原審法院98年度訴字第256號判決書、本院
    訊問筆錄、99年度上訴字第1417號裁定、押票在卷可稽。
  (二)聲請意旨雖以本案證據尚未確鑿云云，惟羈押被告之裁量，
    非重在被告有罪、無罪之調查，而應以被告所犯罪嫌是否重
    大、有無羈押原因及必要性，為判斷之依據。另決定羈押之
    犯罪嫌疑是否重大、有無羈押原因及必要性，自與有罪判決
    須達毫無懷疑之有罪確信之心證有所不同，法院僅須依本案
    卷證先就形式上審查，以為憑斷。而被告所涉本案犯罪事實
    ，有證人呂超棋、郭信佑、廖春鴻、王心華、李進德等人之
    證述及通訊監察譯文在卷可稽，被告犯罪嫌疑確屬重大，且
    所犯貪污治罪條例第6條第1項第3款、第4條第1項第5款係最
    輕本刑5年以上有期徒刑之重罪，自合於刑事訴訟法第101條
    第1項第3款之規定，聲請人上開抗辯，核非本院所應審酌。
  (三)再者，被告經原審判處應執行有期徒刑20年，禠奪公權3年
    ，有相當理由足認被告因將來面臨重刑之處罰，可預期其逃
    匿以規避審判程式之進行及刑罰之執行之可能性甚高，且本
    案被告與檢察官均得上訴第三審，為使後續訴訟得以順利進
    行，並確保有罪判決確定後能到案執行，本院審酌若命被告
    具保、責付或限制住居等侵害較小之手段，均不足以確保審
    判或執行程式之順利進行，是權衡國家刑事司法權之有效行
    使、社會秩序及公共利益、被告人身自由之私益及防禦權受
    限制之程度，認對被告維持羈押處分尚屬適當、必要，亦合
    乎比例原則。
  (四)至聲請意旨所述，被告母親身患重病等情，核與本件有無難
    以審判或執行之情事及本件羈押當否之判斷無涉。綜上，本
    院審酌全案卷證及聲請人上揭聲請理由各情，認有事實足認
    被告有逃亡之虞，且所犯為最輕本刑5年以上有期徒刑之罪
    ，有羈押之必要，其羈押原因依然存在，聲請書所載事由均
    非具保之正當理由，聲請人聲請被告具保停止羈押，自難准
    許，應予駁回。
中    華    民    國    99    年    9    月    13    日
            刑事第十六庭審判長法  官  陳晴教
                              法  官  許增男
                              法  官  王敏慧
以上正本證明與原本無異。
如不服本裁定，應於收受送達後五日內向本院提出抗告狀。
                              書記官  丁淑蘭
中    華    民    國    99    年    9     月    13    日

司法院資訊處製作；財團法人民間司法改革基金會備份。
